臺灣高等法院臺中分院刑事判決　　　　　　　　　九十年度上更(一)字第四四一號
　　上　訴　人
　　即　被　告　甲○○
　　指定辯護人　本院公設辯護人乙○○
右上訴人因違反毒品危害防制條例案件，不服臺灣苗栗地方法院八十九年度訴字第三
六九號中華民國九十年六月八日第一審判決（起訴案號：臺灣苗栗地方法院檢察署八
十九年度偵字第二七六五號），提起上訴，案經判決後，經最高法院發回更審，本院
判決如左：
      主  文
原判決撤銷。
甲○○意圖販賣而持有第二級毒品，累犯，處有期徒刑陸年陸月，併科罰金新台幣伍
拾萬元，罰金部分，如易服勞役以罰金總額與陸個月之日數比例折算。扣案之安非他
命貳大包、拾小包（驗餘含袋重貳佰肆拾柒點零玖公克）沒收銷燬之。
      事  實
一、甲○○前於民國八十五年間因違反麻醉藥品管理條例案件，經臺灣新竹地方法院
    判處有期徒刑六月，嗣經臺灣高等法院駁回上訴確定，八十五年十月二十三日易
    科罰金執行完畢；復因竊盜案件，經臺灣新竹地方法院判處罰金四千元，於八十
    六年二月三日執行完畢；八十六年間又因贓物案件，經同上法院判處有期徒刑四
    月確定，於八十七年二月二十八日執行完畢；八十八年間復因違反麻醉藥品管理
    條例案件，經同上法院判處有期徒刑四年六月，再經臺灣高等法院駁回上訴確定
    ；於八十八年間再因贓物罪及違反毒品危害防制條例案件，經臺灣苗栗地方法院
    分別判處有期徒刑三月及八年，後者又經本院駁回上訴確定，目前正執行前開違
    反麻醉藥品管理條例、贓物及違反毒品危害防制條例三案所定應執行刑有期徒刑
    十一年。
二、甲○○猶不知悔改，於八十八年十月二十五日以後之不詳時、地，自不詳姓名者
    處取得第二級毒品甲基安非他命二大包、十小包（含袋重約二四七點一公克，驗
    餘重二四七點零九公克）後，見販賣甲基安非他命有厚利可圖，竟意圖販賣而持
    有之。嗣於八十九年二月十九日下午四時許，攜帶前開甲基安非他命，由臺北地
    區駕駛其不知情之兒子杜立武所有車牌Ｋ六－七四七一號自用小客車至苗栗市區
    ，同日下午六時二十五分，在苗栗市福星山公園附近為警查獲，並在其所駕駛車
    號Ｋ六－七四七一號自用小客車之方向盤下方之分電盤內，扣得上開數量之甲基
    安非他命。
三、案經苗栗縣警察局移送臺灣苗栗地方法院檢察署檢察官偵查起訴。
      理  由
一、訊據上訴人即被告甲○○（以下簡稱被告）固坦承於前開時地為警查獲甲基安非
    他命之事實，然矢口否認有何販賣該毒品之意圖，辯稱：上開扣案甲基安非他命
    係因供自己施用，所以大量購買，比較便宜，並未有意圖販賣甲基安非他命之犯
    意及行為，且伊有自己事業，無須販毒維生，又因妻子、兒子同時死亡，雙重打
    擊，加以本身有胃痛宿疾，才藉施用甲基安非他命減輕痛苦云云。
二、惟查：
(一)被告持有含袋重計約二四七點一公克第二級毒品甲基安非他命，及為警於上述時
    地查獲之事實，業據被告於歷次調查時坦白承認，並有如事實欄所載之第二級毒
    品甲基安非他命二大包、十小包（原含袋重二四七點一公克，驗餘含袋重共二四
    七點零九公克）扣案可證，復有行政院衛生署管制藥品管理局（）管檢字第八
    四七三０號檢驗成績書一紙在卷可按（詳見八十九年偵字第二七五六號第八、九
    頁），足認被告此部分之自白應與事實相符。
(二)徵之被告於警訊時供稱：有時幾天不用，有時一天施用好幾次，大約一天用一點
多公克，．．．二月十日至今未施用（指查獲日十九日）等語（見八十九年度偵
    字第八一三號卷第五、六頁）；於檢察官偵訊時供稱：每次施用０、三公克，交
    保以後都沒有再施用等語（見同上偵卷第三五頁）；而在原審法院九十年三月十
    六日訊問時供稱：一天用一點二公克，一天（應係一次之誤）用０、三公克，一
    公克分二、三次使用等語（見原審卷第五十八頁）。而本件查獲之毒品重達二四
    七、一公克，苟依被告所供述每次施用量為０、三公克計算，可施用八百二十四
    次，一天一次可施用二年多，縱依被告所供述最多施用量為每天一、二公克計算
    ，該扣案毒品亦可供被告每天施用達七個月之久，然參之被告於警訊及偵查中先
    後供稱前案交保後，均未再施用，而被告在前案係於八十八年十月二十五日經准
    予交保當庭釋放，有法務部在監在押資料表一紙在卷可按（見原審卷第十二頁）
    ，顯見被告既經觀察勒戒及接續羈押長達八個月餘（自八十八年二月十一日至同
    年十月二十五日），始重新再施用毒品，其用量應僅極微小，且每日施用之可能
    性微乎其微。則其一次持有之甲基安非他命數量多達二四七點一公克（含袋重）
    ，參酌被告有多次因施用或販賣毒品被起訴審判之經驗，其辯稱如此巨量之毒品
    係供己施用，與常人經驗顯有違背，不足採信。
(三)至有關扣案之甲基安非他命來源為何？被告雖一再供稱：伊係以0000000
    000號行動電話與使用0000000000號呼叫器之不詳年籍、姓名綽號
    「阿龍」的成年男子聯絡後，在苗栗縣苗栗市菲力電玩店，以新台幣（下同）七
    萬元之價格向「阿龍」者所購買云云。惟查，被告若欲購買甲基安非他命供自己
    施用，理應就近購買，何庸攜帶現金，大老遠由台北南下苗栗市購買？另000
    0000000號呼叫器之用戶係陳美娟（為女性，而阿龍者應係男性），且該
    呼叫器於八十九年間並無通聯記錄，此業經原審向中華電信股份有限公司調閱屬
    實，有資料表一份附卷可證（見原審卷第二十三頁）。況被告之前即曾因兩次販
    賣毒品經法院論罪科刑（即臺灣高等法院八十八年上訴字第二二七四號及本院八
    十八年度上訴字第二七四六號），就應如何脫免罪責，應知之甚詳，是被告辯稱
    扣案之甲基安非他命係向阿龍所購，以供自己施用，顯係卸責之詞，依0000
    000000號呼叫器之通聯記錄觀之，扣案之甲基安非他命應非被告向阿龍所
    購。因被告堅不吐實甲基安非他命之來源及購買之原因，而本院亦查無其他積極
    證據足以證明，本諸「罪疑唯輕」之法理，尚難認被告係意圖營利，而販入扣案
    之甲基安非他命。惟被告曾因施用毒品罪及販賣毒品罪，自八十八年二月十一日
    起至八十八年十月二十五日止，在臺灣苗栗看守所附設勒戒處所及看守所執行觀
    察勒戒及羈押，有法務部在監在押資料表一份在卷可查，且扣案之甲基安非他命
    甚多，遠逾一人吸食之量，前已述及，衡之常情，被告應係自八十八年十月二十
    五日出監以後之不詳時地，自不詳姓名者處取得扣案之甲基安非他命後，即意圖
    販賣而持有之無誤，本件罪證已臻明確，被告所辯要屬卸責之詞，其犯行應堪認
    定。
(四)被告雖提出自己有經濟能力，無須依據販毒維生，除與原審八十八年訴字第一七
    三號所供述：目前並無何工作收入，其租屋處之租金及生活費用尚且由其子女支
    付供應（參見原審上開案號八十八年七月一日訊問筆錄）等情節有所差距外，另
    參酌原審向新竹國際商業銀行苗栗分行調閱放款資料及所附借據得知，被告係於
    八十一年至八十三年借貸未予清償，及參酌被告在偵查中供稱行動電話兒女所購
    買贈與及駕駛其子自小客車等行為（偵字第八一三號卷第十九頁以下），被告應
    屬資力不佳，所辯有資力無須依販毒維生，尚難令人信服。又被告另辯稱因為其
    妻杜王錦於八十八年十二月六日死亡難過及暫時以施用毒品忘卻因胃病、高血壓
    等引起病痛，雖有其提出戶籍謄本一紙在卷足憑，而如前所述理由，足以認定被
    告持有安非他命二四七點一公克，並非供己施用，而係意圖販賣而持有安非他命
    ，妻子死亡所引起之傷痛及治療病痛尚非購買大量安非他命的適法動機，附此敘
    明。
三、按甲基安非他命係毒品危害防制條例第二條第二項第二款所稱之第二級毒品，核
    被告所為，係犯毒品危害防制條例第五條第二項之意圖販賣而持有第二級毒品罪
    ，公訴人雖認被告所為應依毒品危害防制條例第四條第二項之販賣第二級毒品罪
    論處，但並無證據足以證明被告係意圖營利而販入扣案之甲基安非他命（詳如前
    述），是公訴人之起訴法條似有未洽，唯起訴事實相同，爰依法變更起訴法條，
    併予敘明。又被告曾於八十五年間因違反麻醉藥品管理條例案件，經臺灣新竹地
    方法院判處有期徒刑六月，嗣經臺灣高等法院駁回上訴確定，八十五年十月二十
    三日易科罰金執行完畢；八十六年間又因贓物案件，經同上法院判處有期徒刑四
月確定，於八十七年二月二十八日執行完畢，有臺灣高等法院被告全國前案紀錄
    表一紙在卷可憑，其於有期徒刑之執行完畢後五年以內再犯本件有期徒刑以上之
    罪，為累犯，應依刑法第四十七條之規定加重其刑。原審以被告罪證明確，而予
    論科，固屬有據。惟本件既未查得被告有販賣第二級毒品之事證，其未因販賣毒
    品而有所得自明，原判決竟以推論方式計算被告意圖售出之價格為七萬零一元，
    而逕謂其意圖販毒所得為七萬零一元，依同條例第十九條第一項諭知沒收，尚有
    違誤。被告上訴意旨矢口否認有意圖販賣而持有毒品之犯行，指摘原判決不當，
    雖無理由，然原判決既有前揭可議之處，自應由本院將原判決撤銷改判。爰審酌
    被告曾有販賣麻醉藥品及甲基安非他命等不良素行紀錄，竟仍無視科刑教訓，再
    涉本次犯行，然尚未及販出即為警查獲及其年事已高，犯罪後仍矢口否認犯行之
    態度等一切情狀，量處如主文第二項所示之刑，就罰金部分併諭知易服勞役之折
    算標準以示懲儆。至扣案之甲基安非他命二大包、十小包（驗餘含袋重二四七點
    ０九公克），為查獲之毒品，應依毒品危害防制條例第十八條第一項前段之規定
    宣告沒收銷燬之。扣案之現金三萬元，尚乏積極證據足認係供被告前開犯罪所用
    或因前開犯罪所得之物，又非違禁物，依法不得沒收，附此敘明。
四、公訴人雖認被告所為應係犯毒品危害防條例第四條第二項之販賣第二級毒品罪，
    惟原審於九十年五月二十五日言詞辯論時，已諭知被告可能涉及該條例第五條第
    二項之意圖販賣而持有第二級毒品，應就此部分一併辯護（見原審卷第八十四頁
    ），而本院於言詞辯論期日亦諭知被告，原審以「意圖販賣而持有第二級毒品，
    累犯，處有期徒刑陸年陸月，併科罰金新台幣伍拾萬元」，上訴意旨為何？是本
    院於言詞辯論時，雖未明文記載「被告應就意圖販賣而持有第二級毒品部分，一
    併辯論」，但不致於影響被告之權益，附此敘明。
五、至被告於原審辯稱本案與本院八十八年上訴字第二七四六號之販賣第二級毒品案
    件，其屢次出售甲基安非他命之「小江」、「阿龍」均屬同一人，應屬向同一人
    販入，二案件具有連續犯關係，本件為前案起訴效力所及，請求判決不受理云云
    ；然查本院前開案件認定被告係自八十七年八、九月間某日起至八十八年二月十
    日止涉有連續販賣甲基安非他命的犯行，此有判決正本附卷（見八十九年度偵字
    第二七五六卷第二頁）可稽，是被告前案被訴販賣甲基安非他命之最後時間距離
    本件被告為警查獲之時間已逾一年以上之久，而被告在其間又曾因施用毒品罪及
    販賣毒品罪，自八十八年二月十一日起至八十八年十月二十五日止，在臺灣苗栗
    看守所附設勒戒處所及看守所執行觀察勒戒及羈押，有法務部在監在押資料表一
    紙在卷足憑，且被告於該案中係販賣第二級毒品，與本案係意圖販賣而持有第二
    級毒品，犯罪態樣亦有不同，是本案與本院前述八十八年度訴字第二七四六號案
    件，顯無基於概括犯意之可能，從而難認本件與前開本院受理之案件，具有連續
    犯之裁判上一罪關係，被告請求判決不受理，於法自有未合，併予明。
據上論結，應依刑事訴訟法第三百六十九條第一項前段、第三百六十四條、第二百九
十九條第一項前段、第三百條，毒品危害防制條例第五條第二項、第十八條第一項前
段、刑法第十一條前段、第四十七條、第四十二條第三項，罰金罰鍰提高標準條例第
第二條，判決如主文。
本案經檢察官丙○○到庭執行職務。
中      華      民      國　  九十一     年      一       月   三十一   日
                                   臺灣高等法院臺中分院刑事第十庭
        審判長法  官　林  照  明
                                               法　官  盧  江  陽
                                               法　官  蔡  名  曜
右正本證明與原本無異。
如不服本判決應於收受送達後十日內向本院提出上訴書狀，其未敘述上訴之理由者並
得於提起上訴後十日內向本院補提理由書（均須按他造當事人之人數附繕本）。
                                               書記官  許  哲  禎
中      華      民      國　  九十一     年      二       月     四     日
附錄論罪科刑法條
毒品危害防制條例第五條第二項：
意圖販賣而持有第二級毒品者，處五年以上有期徒刑，得併科新臺幣五百萬元以下罰
金。
                                                              　　　　　Ｆ
